【裁判字號】    90,上易,1514
【裁判日期】    901018
【裁判案由】    常業賭博
【裁判全文】
臺灣高等法院高雄分院刑事判決                    九十年度上易字第一五一四號
    上  訴  人
    即  被  告  甲○○
右上訴人因常業賭博案件，不服臺灣高雄地方法院九十年度易字第五一九號中華民國
九十年三月三十日第一審判決（起訴案號：臺灣高雄地方法院檢察署八十九年度偵字
第二四五八二號、第二六五五七號），提起上訴，本院判決如左：
      主  文
原判決關於甲○○部分撤銷。
甲○○無罪。
      理  由
一、公訴意旨略以：被告甲○○意圖營利，自民國八十九年起，在高雄市○○區○○
    路二九八號公眾得出入之場所經營「大豐遊藝場」，擺設賭博性電動機具「玉女
    明星—水果盤」二十四台、「滿貫大亨」十台、「恐龍世界」四台、「王牌對決
    」四台、「皇冠滿天星」三台、「鑽石列車」二台、「金蘋果彈珠台」二台，與
    不特定之人賭博財物，每次均由賭客任選機具，凡賭客把玩店中上開機具者，以
    一比一、一比五、一比十或一比五十不等之比例開分，即持現金新臺幣（下同）
    一百元可獲開一百分、五百分、一千分或五千分，在前開電動賭博機具押注，如
    押中，可在該電動賭博機具內以預設之程式賠付若干倍數之分數，再以累計之積
    分兌換現金或寄分卡，如未押中則開分所付之金錢悉歸甲○○所有，並藉此射倖
    之賭博方式，計算輸贏而賴以維生。並自八十九年九月起，以日薪一千元之代價
    ，僱請許智偉擔任上開遊藝場之開分員，負責為賭客開分、洗分、兌換現金等工
    作，並藉此薪資所得維生。嗣於八十九年十月三十日晚間八時二十五分許，鄭家
    振（已由檢察官依職權處分不起訴）前往上址賭博財物，並以贏得之八千零三十
    四分向許智偉兌換現金一千六百元，並以其中之一百元另開分五千分，欲繼續把
    玩店中賭博機具，而許智偉將一千五百元交付鄭家振時，為警在上址當場查獲，
    並扣得上開賭博性電動機具共四十九台（均含ＩＣ板，以下同）、女明星抽獎卡
    一張及賭資一千五百元，認被告甲○○涉有刑法第二百六十七條之常業賭博罪嫌
    。
二、訊據被告甲○○，堅決否認有上開犯行，辯稱許智偉乃其夫之外甥，由於當初許
    智偉欲申請電子遊藝場執照時學歷不符，並向其言明絕不違法經營，其礙於親戚
    關係，才同意出借名義辦理登記，其一直在台北居住，從未參與經營，三年前田
    秀琴經營被抓後，就換許智偉經營，其一直通知許智偉換名字，但他都沒換，許
    智偉是為了逃避刑責才指認其為負責人等語。
三、公訴意旨認被告涉有常業賭博犯行，係以警方於八十九年十月三十日晚間八時二
    十五分，當場在大豐遊戲場查獲賭客鄭家振在玩賭，並有電動賭博機具四十九塊
    ＩＣ板等證物扣案，以及共同被告許智偉於警偵訊已供承大豐遊藝場負責人為被
    告甲○○，又被告自八十五年十一月八日起登記為負責人，而於八十七年十一月
    九日，田秀琴、許智偉即因經營大豐遊藝場，涉及賭博罪遭警查獲，則被告甲○
    ○何以遲未申請變更負責人，或辦理停業，且證人田秀琴亦到庭證稱被抓後，即
    將執照返還給甲○○，被告既知悉許智偉犯賭博前科，為何仍同意繼續將執照出
    借，與常情有違為其論據。
四、經查：
（一）大豐遊藝場於八十九年十月三十日晚間為警查獲有賭客鄭家振投玩電動賭博機
      具，並查扣電動賭博機具之ＩＣ板等，該遊藝場有賭博情事，固屬實情。
（二）共同被告許智偉於警訊時初稱「我剛上班一個月左右，我不知道負責人是誰」
      ，其後改稱「負責人是甲○○」、「因為上台北辦事而不在場」，於偵查中稱
      一再指稱負責人是甲○○，於原審審理中則改稱「我承認檢察官起訴事實，甲
      ○○那時已經頂讓給我，由我自己經營，第一次抓到之後先頂讓給田秀琴、田
      秀琴被抓到後又還給甲○○，之後甲○○在查案被抓到幾個月又頂讓給我」、
      「在檢察官處因我快要當兵，我害怕才沒有據實陳述」等語，其對誰係負責人
      或稱不知道，或稱係被告，或稱係其自己經營前後供述不一；按共同被告不利
      於己之陳述，固得採為其他共同被告犯罪之證據，惟此項不利之陳述，須無瑕
      疵可指，而就其他方面調查，又與事實相符，始得採為其他共同被告犯罪事實
      之認定。最高法院四十六年台上字第四一九號著有判例；而許智偉前於八十
      七年六月間在高雄市○○區○○街一二九號經營大豐遊藝場，以電動機具與顧
      客賭博財物，為警查獲，田秀琴、許智偉經判決罪刑確定，有台灣高雄地方法
      院八十八年度易字第一五九五號判決附卷可憑，則許智偉因再度被查獲，因害
      怕被處重刑而於警偵訊時，將負責人推諉被告甲○○，即非無可能；許智偉
      於警偵訊均供稱其受雇於被告甲○○係以日薪一千元計算，既屬日薪，則應係
      按日結算，惟被告自八十七年十二月七日，即在台北市○○○路○段十巷一號
      大安工研食品工廠股份有限公司（以下簡稱大安工研公司）營業部、特販一所
      任職，此有大安工研公司九十年九月六日（九十）研職字第０一二號職務證明
      書，在卷可憑，再經本院函查被告自八十九年二月一日至同年十月三十日上班
      工作情形，其出勤紀錄均屬正常，即除婚假、例假日、特別休假外，其上班時
      間多為上午八時至下午五時，此有該公司九十研管人字第九００九一四號函及
      出勤稽核月報表可稽，故被告辯稱其自八十七年即北上工作，即屬可採，又以
      被告除前揭假日外，均按時上下班，如謂其於下班後，再每日趕回高雄經營大
      豐遊藝場，並在八十九年九月起與許智偉按日結算該遊藝場，付與薪資，實難
      想像。警方所查獲大豐遊藝場之地址即高雄市○○區○○路二九八號一樓，
      係許智偉於八十九年三月四日向均達股份有限公司所承租，此有房屋租賃契約
      書在卷可憑，當日被告亦有在台北大安工研公司上班，有前開稽核月報表可憑
      ，若許智偉於警、偵訊所述被告係實際負責人，伊僅受雇一個月，則衡情豈會
      由許智偉訂定租約，而非被告甲○○出面承租；由上開房屋租賃契約書之訂定
      ，以及被告於原審所稱「之後甲○○在查案被抓到幾個月又頂讓給我」等語，
      綜互以觀，本件應係由共同被告許智偉向被告借用大豐遊藝場之營利事業登記
      證，而租屋經營，開設電動賭博機具店等情，應堪認定。
（三）至於公訴人以被告甲○○，自八十五年十一月八日起登記為負責人，而於八十
      七年十一月九日，田秀琴、許智偉即因經營大豐遊藝場，遭警查獲，則被告甲
      ○○何以遲未申請變更負責人，且被告既知悉許智偉犯賭博前科，為何仍同意
      繼續將執照出借，與常情有違；惟按刑法上之幫助犯，係以幫助之意思，對於
      正犯資以助力，使其犯罪易於達成而言，故幫助犯之成立，不僅須有幫助他人
      犯罪之行為，且須具備明知他人犯罪而予以幫助之故意，始稱相當（最高法院
      八十六年台上字第四八二四號判決參照），查被告於八十七年十二月七日即北
      上工作，被告供稱伊都沒有參與，許智偉經營情形伊不清楚等語，應屬可採，
      而被告係許智偉之舅媽，此業據許智偉及被告甲○○之夫田坤茂到庭供明，則
      被告因有親屬之誼，而將其營利事業登記證借予許智偉開店，亦為人情之常，
      亦難據此即認定被告於將大豐遊藝場營利事業登記證借予許智偉時，即知悉許
      智偉係要經營賭博性電動機具店，而與許智偉共同經營或有幫助許智偉經營電
      動賭博機具店之事實。
五、綜上所述，公訴人所主張之事證，不足以認定被告甲○○有經營電動賭博機具店
    而有常業賭博犯行，此外查無其他積極證據足認被告有此部分犯行，自屬不能證
    明被告犯罪，原審未予詳查，遽為被告有罪之判決，被告上訴意旨，以此指摘原
    判決不當，為有理由，自應予撤銷改判，並為無罪之諭知。
據上論結，應依刑事訴訟法第三百六十八條、第三百零一條第一項，判決如主文。
本案經檢察官陳國全到庭執行職務。
中    華    民    國      九十      年       十       月      十八      日
                              臺灣高等法院高雄分院刑事第五庭
                                  審判長法官  吳水木
                                        法官  陳朱貴
                                        法官  趙文淵
右正本證明與原本無異。
不得上訴。
                                      書記官  唐奇燕
中    華    民    國      九十      年       十       月      二十二    日
                                                            Ｋ


司法院資訊處製作；財團法人民間司法改革基金會備份。
